【裁判字號】    92,交聲,500
【裁判日期】    920430
【裁判案由】    違反道路交通管理處罰條例聲明異議
【裁判全文】
臺灣臺北地方法院交通事件裁定                    九十二年度交聲字第五號
    異  議  人
    即受處分人  甲○○
右列異議人即受處分人因違反道路交通管理處罰條例案件，對於台北市交通事件裁決
所民國九十二年二月十二日所為之處分（原處分案號：北市裁三字第裁二二─ＡＢＹ
五七五二六五號），聲明異議，本院裁定如左：
        主  文
異議駁回。
        理  由
一、按汽車駕駛人駕駛汽車，應遵守道路交通標誌、標線、號誌之指示，並服從執行
    交通勤務之警察或依法令執行指揮交通及交通稽查任務人員之指揮，道路交通安
    全規則第九十條前段定有明文。而道路交通標誌標線號誌設置規則第二百零六條
    第五款第一目關於「圓形紅燈」之行車管制號誌，亦明確規定車輛面對圓形紅燈
    禁止通行，不得超越停止線或進入路口。如汽車駕駛人，駕車行經有燈光號誌管
    制之交岔路口闖紅燈者，處新臺幣（下同）一千八百元以上五千四百元以下罰鍰
    ，並記違規點數三點，道路交通管理處罰條例第五十三條及第六十三條第一項第
    三款，亦分別有處罰之明文。
二、本件異議人即受處分人甲○○駕駛其所有車牌號碼ＤＮ─三三六八號自用小客車
    ，於民國九十一年十一月三日十三時二十分許，行經有行車管制號誌之台北市○
    ○路及北安路六三○巷口時，明知面對圓形紅燈之行車號誌禁止車輛通行，不得
    超越停止線或進入路口之「圓形紅燈」行車管制號誌，竟不遵守該行車管制號誌
    之指示，逕自駕車由北安路超越停止線紅燈右轉北安路六三○巷，為在台北市○
    ○路六三○巷九弄口執行路檢勤務之臺北市政府警察局中山分局員警馬志憲發覺
    攔停，當場以其違反道路交通管理處罰條例第五十三條規定掣單，並指定應到案
    日期（九十一年十一月十八日）當場舉發後，交由受處分人簽收。嗣受處分人未
    於應到案日期前到案且未提出任何申訴，直至原處分機關依違反道路交通管理事
    件統一裁罰基準及處理細則第四十四條第一項規定，逕行於九十二年二月十二日
    依道路交通管理處罰條例第五十三條、第六十三條第一項第三款及違反道路交通
    管理事件統一裁罰標準表等規定，裁處受處分人罰鍰五千四百元，並記違規點數
    三點。受處分人始於九十二年三月十一日向原處分機關提出聲明異議狀，表示不
    服。案經原處分機關函轉原舉發單位（台北市政府警察局中山分局）調查結果，
    因認舉發並無違誤，而移送本院處理。有卷附台北市政府警察局舉發違反道路交
    通管理事件通知單通知聯（北市警交字第ＡＢＹ五七五二六五號）、台北市交通
    事件裁決所違反道路交通管理事件裁決書（處分案號：北市裁三字第駕裁二二─
    ＡＢＹ五七五二六五號）、台北市政府警察局中山分局九十二年四月八日北市警
    中分交字第○九二六一四五八七○○號函、台北市交通事件裁決所九十二年三月
    二十日北市裁四字第○九二三三七一二八○○號函、聲明異議狀、中華民國郵政
    掛號郵件收件回執等件在卷足憑。
三、經查：
（一）關於右揭受處分人交通違規之事實，業經舉發員警馬志憲於「交通違規事件答
      辯報表」，答覆原處分機關：「職於九十一年十一月三日執十二至十五時巡邏
      勤務，並於該時段在北安路六三○巷九弄口實施路檢。職於告發單所示之時間
      、地點，見市民甲○○駕自小客ＤＮ─三三六八號由北安路紅燈右轉北安路六
      三○巷，職見狀即攔檢該車，並告知其違規事實，經葉民出示證件後，職具（
      據）實告發違規項目後放行無誤」等語，有台北市政府警察局中山分局交通違
      規事件答辯報告表一紙在卷可稽。查員警馬志憲為原處分機關認定受處分人有
      前開違規行為之原證人，其所填具之上開「交通違規事件答辯報告表」，係基
      於公務員身分職務上所掌管填寫之公文書，除有積極反證，本當受真正之推定
      。且按「公務員明知為不實之事項，而登載於職務上所掌之公文書，足以生損
      害於公眾或他人者，處一年以上七年以下有期徒刑」，刑法第二百十三條定有
      明文，以員警馬志憲與受處分人素不相識，並無仇恨，衡情當無甘冒偽造文書
      刑責，故意出具不實報告致損人不利己之必要。況依本件卷存證據資料，並無
      任何積極證據足以員警馬志憲所出具上開「交通違規事件答辯報告表」，有內
      容不實之情事，且無足令人信其報告不可採之品性證據或前科證據存在，本院
      自不得僅以其為本件開單告發受處分人之員警身分，率而全盤抹煞其所出具上
      開答覆報告之證據證明力。遑論交通警察掣單舉發違反道路交通管理處罰條例
      所列之違規事實，本質上為行政處分，係公務員基於職務上之權力，依法就特
      定之具體事件所為之具公法上效果之單方面行政行為，基於公務員為公法上行
      為具有公信力之原則，該行政行為當可被推定為真正，其據以依法處分之事實
      認定亦為正確無誤。足認舉發員警所指受處分人有於右揭時地，駕駛汽車紅燈
      右轉一節，可堪採信。受處分人具狀片面否認上情云云，既未能舉證以實其說
      ，自難採信。
（二）另者，汽車駕駛人在無箭頭導向燈號狀況下，紅燈左轉或右轉，均以闖紅燈論
      處，亦經司法院於七十年六月二十二日以（七○）院台廳字第○三六一三號函
      示甚明。受處分人於右揭時地，駕駛汽車行經有行車管制號誌之路口（即北安
      路口）時，遇「圓形紅燈」之行車管制號誌，而超越停止線右轉（北安路六三
      ○巷），自與「汽車駕駛人，駕車行經有燈光號誌管制之交岔路口闖紅燈」之
      情形相符。準此，原處分機關認定受處分人駕駛汽車紅燈違規右轉之行為，違
      反道路交通管理處罰條例第五十三條規定，尚非無據。
（三）又依違反道路交通管理事件統一裁罰基準表之規定，駕駛人駕駛小刑車，行經
      有燈光號誌管制之交岔路口闖紅燈，而逾應到案期限三十日以上者，應處以最
      高五千四百元罰鍰，並記違規點數三點。查本件受處分人自收受上開舉發違反
      道路交通管理事件通知單後，未於應到案日期（即九十一年十一月十八日）前
      到案，直至原處分機關依法逕行裁罰後，始於九十二年三月十一日具狀經由原
      處分機關向本院聲明異議，有卷附聲明異議狀一紙可參。
四、揆上，原處分機關依違反道路交通管理處罰條例第五十三條、第六十三條第一項
    第三款及違反道路交通管理事件統一裁罰基準表等規定，裁處受處分人罰鍰五千
    四百元，並記違規點數三點，即無違誤。受處分人猶執前詞，指摘原處分不當，
    為無理由，應予駁回。
據上論斷，應依道路交通案件處理辦法第十九條，裁定如主文。
中    華    民    國      九十二      年      四      月      三十      日
                                      臺灣臺北地方法院交通法庭
                                         法  官  吳  秋  宏
右正本證明與原本無異。
如不服本裁定，應於送達後五日內，向本院提出抗告狀。
                                         書記官  林  碧  華
中    華    民    國      九十二      年      四       月     三十      日


司法院資訊處製作；財團法人民間司法改革基金會備份。
